臺灣高等法院高雄分院刑事判決　　　 95年度交上易字第124號
上　訴　人　臺灣高雄地方法院檢察署檢察官
被　　　告　乙○○
上列上訴人因被告過失致死案件，不服臺灣高雄地方法院95年度
交易字第320 號中華民國95年10月18日第一審判決（起訴案號：
臺灣高雄地方法院檢察署95年度偵字第16624 號），提起上訴，
本院依簡式審判程序，判決如下：
     主  文
原判決撤銷。
乙○○因過失致人於死，處有期徒刑玖月。
     事  實
一、乙○○考領有職業小型車駕駛執照，但已轉行從事腳底按摩
    工作，非從事駕駛業務之人，於民國95年6 月18日凌晨4 時
    許，因無交通工具，而向友人謝漢清借用車牌號碼260-JQ號
    營業用小客車欲前往朋友家聚會，於同日凌晨5 時50分許，
    駕駛上開車輛，沿高雄市三民區○○○路由東往西方向行駛
    在內側快車道上，途經該路與中都街口時，本應注意車前狀
    況，並隨時採取必要之安全措施，及汽車行車速度應依速限
    標誌或標線之規定，而依當時天候晴、日間自然光線、柏油
    路面乾燥、無缺陷、無障礙物、視距良好，亦無其他不能注
    意之情事，詎竟疏未注意車前狀況，並貿然在速限每小時60
    公里之道路上，以時速約100 公里之速度超速行駛，適有江
    阿龍騎乘車牌號碼XVM-130 號重型機車，搭載其妻江陳勉，
    亦由東往西方向行駛在上開九如三路之「禁行機車」內側快
    車道上（在乙○○所駕車輛右側），行經該路與中都街口，
    欲左轉進入中都街時，因乙○○超速行駛及疏未注意車前狀
    況而閃煞不及，致所駕上開車輛右前車頭撞擊江阿龍及江陳
    勉所騎乘之機車左側車身，江陳勉因而受有頭部外傷、顱骨
    骨折、左胸氣血胸、左側肋骨骨折、右脛骨開放性骨折及左
    腳骨折等傷害，經送高雄醫學大學附設中和紀念醫院急救，
    於同日清晨6 時8 分許到院時，已無呼吸、心跳、血壓，瞳
    孔放大，終因顱骨破裂與顱內出血不治死亡。另江阿龍則受
    有頭部外傷併蜘蛛膜下腔出血及硬腦膜下出血之傷害，經送
    高雄醫學大學附設中和紀念醫院急救，延至同日下午1 時10
    分許，仍不治死亡。乙○○於車禍發生後，警方抵達現場尚
    未得知肇事者係何人前，主動向到場處理之高雄市政府警察
    局交通大隊第一分隊警員吳國寶表示其係肇事人，而自首接
    受裁判。
二、案經江阿龍、江陳勉之子甲○○訴由高雄市政府警察局三民
　　第一分局移請臺灣高雄地方法院檢察署檢察官偵查起訴。
    理  由
壹、程序方面
    本件被告乙○○所犯係死刑、無期徒刑、最輕本刑為3 年以
    上有期徒刑以外之罪，其就被訴事實為有罪之陳述，經告知
    簡式審判程序之旨，並聽取公訴人及被告之意見後，進行簡
    式審判程序，合先敘明。
貳、實體方面
一、上揭犯罪事實，迭據被告乙○○於警詢、偵查、原審及本院
    審理時自白不諱，核與證人即告訴人甲○○、證人謝漢清於
    警詢中、證人即到現場處理之警員吳國寶於偵查中之證述情
    節相符，並有相驗案件初步調查報告暨報驗書、道路交通事
    故現場圖、道路交通事故調查報告表(一)、(二)、道路交通事故
    談話紀錄表、被告駕駛執照影本及現場照片在卷可稽（95年
    度偵字第16624 號卷第6 至9 、16至18、23至24頁、95年相
    字第1146號卷第5 、7 、8 、24、14至19頁、95年度相字第
    11 43 號卷第6 、31頁），足認被告之自白與事實相符，堪
    以採信。
二、按行車速度，應依速限標誌或標線之規定；次按汽車行駛時
    ，駕駛人應注意車前狀況，並隨時採取必要之安全措施，道
    路交通安全規則第93條第1 項、第94條第3 項分別定有明文
    ，被告既考領有駕駛執照，對於上揭規定自應知之及遵守。
    而肇事地點時速為60公里，當時天候晴、日間自然光線、柏
    油路面狀態乾燥、無缺陷、無障礙物且視距良好等情，有前
    開照片及道路交通事故調查報告表可憑，按當時情形並無不
    能注意之情事，被告竟疏未注意車前狀況，且以時速約100
    公里之速度超速行駛，自有過失。又被告因而肇事撞擊被害
    人江阿龍、江陳勉，致其等因本件車禍，受有上開等傷勢，
    經送醫急救均不治死亡等情，復有臺灣高雄地方法院檢察署
    相驗筆錄、相驗屍體證明書、法醫驗斷書、疑非病死病歷摘
    要報告表在卷足憑（95年度相字第1143號卷第28、33至42頁
    ；95年度偵字第16624 號卷第22頁；95年度相字第1146號卷
    第20頁），被害人等之死亡與被告之過失行為間顯然有相當
    因果關係，被告自應負過失致死罪責，洵堪認定。至被害人
    江阿龍騎乘機車行駛在九如三路上「禁行機車」之內側快車
    道上欲左轉進入中都街口，對於本件車禍之發生雖亦有疏失
    ，然被告之過失責任亦不能因此解免。是本件事證已臻明確
    ，被告犯行堪以認定，應依法論科。
三、核被告所為，係犯刑法第276 條第1 項之過失致人於死罪。
    被告一過失行為，導致被害人江阿龍、江陳勉死亡之結果，
    為一行為觸犯二過失致死罪名，為同種想像競合犯，而現行
    刑法第55條想像競合犯之規定，雖係在被告行為後始增加但
    書之規定，然此屬科刑之限制，為法理之明文化，非屬法律
    之變更（最高法院95年度第8 次刑事庭會議決議參照），即
    無庸為比較新舊法，逕依新法（現行刑法）論處，是依現行
    刑法第55條規定從一重之過失致人於死罪處斷。末查，被告
    於本件肇事後停留於案發現場，並於有偵查犯罪權限之機關
    及公務員發覺其犯罪前，主動向負責處理之員警自承其因駕
    車發生前揭車禍，進而接受裁判等情，業據被告供承明確，
    核與證人吳國寶具結證述相符（95年度相字第1143號卷第30
    頁正反面），合於自首之規定。又被告行為後，刑法第62條
    業於94年1 月7 日修正公布，並於95年7 月1 日施行，修正
    前刑法第62條規定：對於未發覺之罪自首而受裁判者，減輕
    其刑；但有特別規定者，依其規定。修正後刑法第62條規定
    ：對於未發覺之罪自首而受裁判者，得減輕其刑；但有特別
    規定者，依其規定。比較結果，修正後刑法並非較有利於行
    為人，依修正後刑法第2 條第1 項前段之規定，仍應依修正
    前刑法第62條之規定，對於未發覺之罪自首而受裁判者，減
    輕其刑。
四、原審予以論科，固非無見。惟查：(一)刑法施行法第1 條之施
    行後，罰金刑貨幣單位雖有「銀元」、「新臺幣」之更異，
    惟適用結果之罰金額度則無二致，就罰金法定刑提高之「刑
    罰權規範內容」並無利或不利變更，自不生新舊法之比較問
    題，原判決認已修正並經比較後，認應適用修正前刑法第27
    6 條第1 項規定，尚有未洽；(二)又被告雖業與被害人等家屬
    成立調解，同意賠償新臺幣100 萬元，惟於原審法院判決前
    僅給付10萬元，餘款迄未依約支付（本院96年1 月25日審判
    筆錄第2 、5 頁），原判決認定被告與被害人等家屬成立調
    解，積極賠償被害人家屬損害，即與事實不符；(三)又被告於
    應減速慢行之交岔路口超速行車肇事，過失情節嚴重，造成
    被害人2 人生命喪失之結果，犯罪所生損害不輕，事後又未
    能依約賠償被害人家屬，難認其所受宣告之刑，以暫不執行
    為適當，原判決諭知緩刑3 年，亦有不妥。
五、公訴人依告訴人之請求，以原判決諭知緩刑不當為由，指摘
    原判決不當，提起上訴，為有理由，且原判決有上開可議之
    處，即屬無可維持，應由本院予以撤銷。
六、本院審酌被告於應減速慢行之交岔路口超速行車肇事，過失
    情節嚴重，且事隔已7 月餘，僅賠償10萬元，餘款猶未能依
    約賠償被害人家屬，惟念被告自警詢起，始終坦承犯行，態
    度良好，顯有悔意，且被害人亦應負部分肇事責任等一切情
    狀，仍如原審判決量處如主文第2 項所示之刑。
據上論斷，應依刑事訴訟法第369 條第1 項前段、第364 條、第
299 條第1 項前段、第273 條之1 第1 項，刑法第2 條第1 項前
段、第276 條第1 項、修正前刑法第62條，刑法施行法第1 條之
1 第1 項、第2 項，判決如主文。
本案經檢察官王登榮到庭執行職務。
中　　華　　民　　國　　96　　年　　2 　　月　　8 　　日
            刑事第六庭  審判長法  官  王憲義
                              法  官  張盛喜
                              法  官  李璧君
以上正本證明與原本無異。
不得上訴。
中　　華　　民　　國　　96　　年　　2 　　月　　8 　　日
                              書記官  唐奇燕
附錄本判決論罪科刑法條：
中華民國刑法第276條
（過失致死罪）
因過失致人於死者，處2 年以下有期徒刑、拘役或2 千元以下罰
金。
從事業務之人，因業務上之過失犯前項之罪者，處5 年以下有期
徒刑或拘役，得併科3 千元以下罰金。
